【裁判字號】    98,易,107
【裁判日期】    980630
【裁判案由】    詐欺
【裁判全文】
臺灣臺東地方法院刑事判決               98年度易字第107號
公  訴  人  臺灣臺東地方法院檢察署檢察官
被      告  丙○○
上列被告因詐欺案件，經檢察官提起公訴（台灣台東地方法院檢
察署97年度偵字第2207號），及移送併案審理（台灣彰化地方法
院檢察署98年度偵字第777、3365號），本院合議庭裁定依簡式
審判程序審理，判決如下：
    主    文
丙○○幫助意圖為自己不法之所有，以詐術使人將本人之物交付
，處有期徒刑伍月，如易科罰金，以新臺幣壹仟元折算壹日。
    犯罪事實
一、丙○○雖可預見提供其所有之金融機構帳戶存摺及金融卡與
    陌生之人使用，可能幫助他人作為實施詐欺取財犯行之工具
    ，以躲避警方之查緝，詎竟仍不違其本意而基於幫助已成年
    之正犯實施詐欺取財罪之不確定故意，於民國97年6月上旬
    某日，在臺中市○○路台中公園內，將其於97年5月27日所
    申請開立之彰化商業銀行台東分行帳號：00000000000000號
    帳戶之存摺、提款卡（含密碼）、印章，以新臺幣（下同）
    七千元之價格，同時出賣交付與上開真實姓名不詳之成年男
    子，以此方式幫助他人實施詐欺取財之犯行。嗣不詳年籍成
    年人所屬詐欺集團成員基於為自己不法所有之意圖，分別於
    下列時地，為下列行為: （一）97年6月間某日透過交友網
    站，向陳鵬文誆稱「有門路提早得知賭盤開牌號碼，但沒有
    賭金可以下賭，希望周轉20萬元」云云，致陳鵬文信以為真
    ，陷於錯誤，乃於97年6月5日，依指示匯款20萬元至丙○○
    上開彰化商業銀行台東分行帳號：00000000000000號帳戶內
    。（二）97年6月17日（起訴書誤寫為19日），以電話向甲
    ○○誆稱「甲○○在台中辦理國貿傢俱得到第三獎，惟須付
    會員卡費及保險金」云云，使甲○○誤信為真，陷於錯誤，
    而先後於同年6月18日、同年月23日，分別匯款60000元及
    174600元至丙○○上開彰化商業銀行台東分行帳號：000000
    00000000號帳戶。（三）97年6月間某日，透過交友網站，
    向陳明楷誆稱「在運動網站投注站工作，曾經投注賺到一筆
    錢，邀請須以10萬元作投資額」云云，致陳明楷陷於錯誤，
    於97年6月5日匯款4000 0元至上揭丙○○彰化商業銀行台東
    分行帳號：00000000000 000號帳戶。
二、案經南投縣警察局南投分局報請臺灣南投地方法院檢察署檢
    察官呈台灣高等法院檢察署檢察長核轉台灣台東地方法院檢
    察署偵查起訴，及由彰化縣警察局報請臺灣彰化地方法院檢
    察署檢察官偵查後移送併案審理（即98年度偵字第777、336
    5號）。
    理    由
一、訊據被告丙○○對於上揭事實坦承不諱，且有證人陳鵬文、
    甲○○、陳明楷等三人於警詢時之證述在卷可稽，並經證人
    甲○○至庭結證屬實，復有彰化商業銀行台東分行97年7月8
    日彰台東字第0971731號函附之開戶資料、存摺存款帳戶資
    料及交易明細查詢、陳鵬文97年6月5日之匯款單一紙、甲○
    ○97年6月18日匯款單及6月23日匯款單各一紙、陳明楷97年
    6月5日匯款單一紙附卷可稽，本件事證明確，被告犯行洵足
    認定。
二、核被告丙○○所為，係犯刑法第30條第1前段、刑法第339條
    第1項之幫助詐欺取財罪。又被告以一幫助行為，同時幫助
    前開姓名不詳之成年男子所屬之詐欺集團成員之正犯實施多
    個詐欺取財犯行，係以一行為觸犯多個幫助詐欺取財罪之同
    種想像競合犯，應依刑法第55條前段之規定，從一重處斷。
    雖檢察官起訴書雖未敘及被告幫助前揭正犯對如犯罪事實欄
    一、（一）及（三）所示之被害人陳鵬文及陳明楷實施詐欺
    取財之幫助詐欺取財行為，亦漏未敘及犯罪事實欄一、（二
    ）有關甲○○於97年6月18日遭騙匯款60,000元至被告上開
    帳戶之幫助詐欺取財行為，然因上開起訴書漏未敘述之部分
    ，與一、（二）起訴書所載被告幫助上開正犯對甲○○詐得
    174,600元部分，若非分別有想像競合犯之裁判上一罪關係
    ，即係有接續犯之一部行為關係，均為起訴效力所及，本院
    自均應併為審理，附此敘明。再被告係幫助已成年之正犯實
    施詐欺取財之罪，為幫助犯，爰依刑法第30條第2項之規定
    ，按正犯之刑減輕之。爰審酌被告之素行、犯罪之動機、目
    的、以提供金融帳戶及提款卡給成年正犯使用之幫助詐欺取
    財之手段、對被害人陳鵬文、甲○○、陳明楷所生之損害及
    被告犯罪後之態度等一切情狀，量處如主文所示之刑，並諭
    知易科罰金之折算標準，以示懲儆。
據上論斷，應依刑事訴訟法第273條之1第1項、第299條第1項前
段，刑法第30條第1項前段、第2項、第339條第1項、第55條前段
、第41條第1項前段，刑法施行法第1條之1第1項、第2項前段，
判決如主文。
本案經檢察官乙○○到庭執行職務
中    華    民    國    98    年    6    月     30    日
                  刑事第一庭    法  官  陳義忠
以上正本證明與原本無異。
如不服本判決應於收受送達後10日內向本院提出上訴書狀，並應
敘述具體理由；其未敘述上訴理由者，應於上訴期間屆滿後20日
內向本院補提理由書（均須按他造當事人之人數附繕本）。「切
勿逕送上級法院」。告訴人或被害人對於本判決如有不服，請書
具不服之理由狀，請求檢察官上訴者，其上訴期間之計算係以檢
察官收受判決正本之日期為準。
                                書記官  王希文
中    華    民    國    98    年    6     月    30    日
中華民國刑法第339條（普通詐欺罪）
意圖為自己或第三人不法之所有，以詐術使人將本人或第三人之
物交付者，處5年以下有期徒刑、拘役或科或併科1千元以下罰金
。
以前項方法得財產上不法之利益或使第三人得之者，亦同。
前二項之未遂犯罰之。


司法院資訊處製作；財團法人民間司法改革基金會備份。
